ACORDAO-COMPLETO-2400776

ACÓRDÃO 596/2020 ATA 8/2020 - PLENÁRIO

VISTOS, relatados e discutidos estes autos de embargos de declaração opostos por Antônio Thomé em face do Acórdão 202/2020-TCU-Plenário, que negou provimento a pedido de reexame intentado contra o Acórdão 1070/2016-TCU-Plenário;
ACORDAM os Ministros do Tribunal de Contas da União, reunidos em Sessão do Plenário, com fundamento nos artigos 32, inciso II, e 34 da Lei 8.443/1992 e ante as razões expostas pelo Relator, em:
9.1. conhecer dos embargos de declaração para, no mérito, negar-lhes provimento;
9.2. dar ciência deste acórdão ao embargante.

Embargos de declaração contra acórdão que negou provimento a pedido de reexame interposto pelo recorrente em face de deliberação que considerou ilegal sua aposentadoria em cargo em comissão e determinou o ressarcimento dos valores indevidamente percebidos.

Secretaria Especial de Informática do Senado Federal.

3. Interessados/Responsáveis/Recorrentes:
3.1. Interessados: Antonio Thomé (XXX.865.118-XX); Senado Federal ()
3.2. Responsável: Antônio Thomé (XXX.865.118-XX)
3.3. Recorrente: Antônio Thomé (XXX.865.118-XX).

13.1. Ministros presentes: José Mucio Monteiro (Presidente), Walton Alencar Rodrigues (Relator), Benjamin Zymler, Raimundo Carreiro, Ana Arraes, Bruno Dantas e Vital do Rêgo.
13.2. Ministro-Substituto convocado: André Luís de Carvalho.
13.3. Ministro-Substituto presente: Weder de Oliveira.

Antônio Thomé

Antonio Thome

WALTON ALENCAR RODRIGUES

Ministro Walton Alencar Rodrigues.

Tratam os autos de embargos de declaração opostos por Antônio Thomé em face do Acórdão 202/2020-TCU-Plenário, que negou provimento a pedido de reexame intentado contra deliberação que considerara ilegal e negou registro a ato de aposentadoria (Acórdão 1070/2016-TCU-Plenário) .
Em suas razões, o embargante alega a existência de falhas no Acórdão 1070/2016-TCU-Plenário que lhe teriam causado prejuízo e defende a solução aventada incialmente, neste processo, por ocasião da prolação do Acórdão 3388/2008-TCU-Primeira Câmara, que lhe facultara a opção entre as aposentadorias que estaria a acumular
Sustenta que a anulação do Acórdão 3388/2008-TCU-Primeira Câmara por error in procedendo implicou verdadeira reformatio in pejus. Nesse sentido, repete pareceres da Unidade Técnica e do Ministério Público.
Assevera haver contradição na Decisão que afastou a aplicação do Código de Processo Penal aos processos de Controle Externo uma vez que o que se pretendia era a aplicação do princípio do non reformatio in pejus que decorreria da Carta Magna.
Prossegue transcrevendo trecho de voto que restou vencido por ocasião da prolação do Acórdão 202/2020-TCU-Plenário.
Após defender a existência de reformatio in pejus, discorre sobre a possibilidade de acumulação das duas aposentadorias a que faria jus.
Ao fim, pleiteia o provimento do recurso, com efeitos infringentes, a fim de tornar sem efeito os Acórdãos 1.070/2016 e 202/2020, ambos do Plenário, e que fosse convalidado o Acórdão 3.388/2008-TCU-1º Câmara, dando-se ao Embargante o direito de optar por uma das aposentadorias ali mencionadas, dispensando-se, ainda, o ressarcimento dos valores recebidos de boa-fé. 
É o breve relatório.

8.1. Antônio Perilo de Sousa Teixeira Netto (21.359/OAB-DF) e outros, representando Antônio Thomé.

Procurador Marinus Eduardo De Vries Marsico.

EMBARGOS DE DECLARAÇÃO CONTRA O ACÓRDÃO QUE DECIDIU PEDIDO DE REEXAME. REDISCUSSÃO DO MÉRITO. CONHECIMENTO E NÃO-PROVIMENTO.

APOSENTADORIA (APOS)

Secretaria de Recursos (SERUR); Secretaria de Fiscalização de Pessoal (SEFIP).

Tratam os autos de embargos de declaração opostos por Antônio Thomé em face do Acórdão 202/2020-TCU-Plenário, que negou provimento a pedido de reexame intentado contra deliberação que considerara ilegal e negou registro a ato de aposentadoria (Acórdão 1070/2016-TCU-Plenário) .
A decisão ora embargada restou assim ementada:
SUMÁRIO: APOSENTADORIA. ATO CONSIDERADO ILEGAL EM RAZÃO DA ACUMULAÇÃO DE PROVENTOS (Acórdão 3388/2008-TCU-Primeira Câmara) . PEDIDO DE REEXAME COM PEDIDO DE ANULAÇÃO DE DELIBERAÇÃO RECORRIDA E DEFESA QUANTO ÀS QUESTÕES DE MÉRITO. DECLARAÇÃO DE NULIDADE DO Acórdão 3388/2008-TCU-Primeira Câmara (Acórdão 3378/2011-TCU-Primeira Câmara) . NOTIFICAÇÃO DO RESPONSÁVEL. NOVA DELIBERAÇÃO. ATO CONSIDERADO ILEGAL EM RAZÃO DA IRREGULAR TRANSFORMAÇÃO DE CARGO EM COMISSÃO EM CARGO EFETIVO. AFASTAMENTO DA BOA-FÉ DO RESPONSÁVEL A PARTIR DE 23/1/2013 (Acórdão 1070/2016-TCU-Plenário) . PEDIDO DE REEXAME. CONHECIMENTO. REFORMATIO IN PEJUS INDIRETA. INAPLICABILIDADE. NEGATIVA DE PROVIMENTO.
- Ausente a possibilidade de imposição de sanção ao administrado, não se orienta o processo de controle externo pelo que assenta o Código de Processo Penal, em especial seu art. 617, que alcança, por entendimento doutrinário e jurisprudencial, a especial hipótese de vedação à reformatio in pejus na forma indireta.
O embargante, porém, não aponta, concretamente, a ocorrência de obscuridade ou contradição da deliberação recorrida, limitando-se a demonstrar inconformismo com a decisão que não reconheceu a existência de reformatio in pejus.
A contradição a ser atacada pela via dos embargos declaratórios é aquela que decorre de incompatibilidade entre os fundamentos da decisão e a parte dispositiva do decisum. Não constitui contradição a desafiar embargos a adoção de tese distinta daquela preferida pelo recorrente. 
A contradição que dá ensejo ao acolhimento dos declaratórios é a interna ao acórdão, aferida no confronto entre a fundamentação e o dispositivo, e não a derivada de confronto com teses não acolhidas. Nesse sentido, a peça recursal revela tão somente o inconformismo do embargante, que intenta a rediscussão de mérito com apoio nas teses contidas nos pareceres da Unidade Instrutiva e do Ministério Público, já examinadas pelo Tribunal e rejeitadas pelo Plenário.
Ante todo o exposto, inexistindo qualquer obscuridade ou contradição a ser sanada nos autos, voto porque o Tribunal adote o Acórdão que ora submeto ao Plenário.
TCU, Sala das Sessões Ministro Luciano Brandão Alves de Souza, em 18 de março de 2020.
WALTON ALENCAR RODRIGUES 
Relator